【裁判字號】    89,訴,4008
【裁判日期】    900227
【裁判案由】    損害賠償
【裁判全文】
臺灣臺中地方法院民事判決  八十九年度訴字第四○○八號
    原      告  乙○○
    被      告  甲○○
右當事人間請求損害賠償事件，原告提起刑事附帶民事訴訟，經本院刑事庭裁定移送
前來，本院判決如左：
    主    文
被告應給付原告新台幣參拾肆萬柒仟壹佰壹拾元，及自民國八十九年十月三日起至清
償日止，按年息百分之五計算之利息。
原告其餘之訴駁回。
訴訟費用由被告負擔百分之二十三；餘由原告負擔。
本判決原告勝訴部分，於原告以新台幣壹拾壹萬陸仟元供擔保後，得假執行；但被告
如於假執行程序實施前以新台幣參拾肆萬柒仟壹佰壹拾元為原告預供擔保，得免為假
執行。
原告其餘假執行之聲請駁回。
    事    實
甲、原告方面：
一、聲明：被告應給付原告新台幣（下同）一百四十九萬四千二百一十九元，及自起
    訴狀繕本送達翌日起至清償日止，按年息百分之五計算之利息；並願供擔保以代
    釋明，請求宣告假執行。
二、陳述：
（一）被告甲○○於民國（下同）八十八年七月十六日上午八時許，駕駛車牌號碼Ｏ
      Ｒ─六九三九號自用小貨車，沿台中縣大雅鄉○○街由東往西方向行駛，途經
      台中縣大雅鄉○○街與信和路之無號誌交岔路口前時，本應注意汽車行駛時，
      駕駛人應注意車前狀況，並隨時採取必要之安全措施，而依當時天氣晴朗，日
      間自然光，路面乾燥、無缺陷及無障礙物，視距良好，又無不能注意之情形，
      詎其能注意，竟疏未注意及此，旋貿然直行穿越，適撞及原告所騎乘沿台中縣
      大雅鄉○○路由南往北方向行駛之車牌號碼ＶＯＵ─六二一號輕型機車，致原
      告受有右側股骨幹粉碎性骨折、右側股骨內踝骨折等傷害，並經台灣高等法院
      台中分院判處有期徒刑四月確定在案。
（二）因原告之受傷與被告之侵權行為有因果關係，被告依據侵權行為之法律關係，
      應負侵權行為損害賠償責任，茲將原告請求金額分述如下：
      １、醫藥費：
          原告車禍受傷，扣除健保局支付之部分外，已支付醫藥費用共六萬二千二
          百一十九元。
      ２、工作之損失：
          原告原本在弘欽實業股份有限公司工作，每月薪資為三萬六千元，因該車
          禍住院治療共計一年無法工作，其因受傷而損失收入共計四十三萬二千元
          （36000×12=432000）。
      ３、精神慰撫金：
          原告因身體受傷且骨折經住院多日，並經長期治療始能正常生活，精神自
          受有極大痛苦，故請求被告賠償非財產上損害金額一百萬元。
      綜上所陳，原告請求醫療費為六萬二千二百一十九元、減少勞動力之損失為四
      十三萬二千元、精神慰撫金為一百萬元，共計一百四十九萬四千二百一十九元
      。
三、證據：提出診斷證明書五份、繳費收據影本、薪資單影本一份、醫療費用證明書
    影本為證。
乙、被告方面：
一、聲明：駁回原告之訴及假執行之聲請；如受不利判決，願供擔保請准免為假執行
    。
二、陳述：
    對原告因車禍受傷之事實不爭執，但經濟情況不好，尚有太太需扶養。
丙、本院依職權調閱台灣高等法院台中分院八十九年度交易字第二七二二號刑事卷，
    並向財政部台灣省中區國稅局台中縣分局及南區稅局函查兩造之財產歸戶資料。
    理    由
一、本件原告主張被告於八十八年七月十六日上午八時許，駕駛車牌號碼ＯＲ─六九
    三九號自用小貨車，沿台中縣大雅鄉○○街由東往西方向行駛，途經台中縣大雅
    鄉○○街與信和路之無號誌交岔路口前時，本應注意汽車行駛時，駕駛人應注意
    車前狀況，並隨時採取必要之安全措施，而依當時天氣晴朗，日間自然光，路面
    乾燥、無缺陷及無障礙物，視距良好，又無不能注意之情形，詎其能注意，竟疏
    未注意及此，旋貿然直行穿越，適撞及原告所騎乘沿台中縣大雅鄉○○路由南往
    北方向行駛之車牌號碼ＶＯＵ─六二一號輕型機車，致原告受有右側股骨幹粉碎
    性骨折、右側股骨內踝骨折等傷害之事實，業據提出與其所述相符之診斷證明書
    為証，為被告所不爭執，自堪信為真實。而被告被訴過失傷害案件，經偵審結果
    ，亦認伊未注意車前狀況為有過失，判處罪刑確定，有臺灣臺中地方法院檢察署
    八十八年度偵字第二四三六一號、本院八十九年度交易字第五二五號、八十九年
    交上易字第二七二二號刑事偵審案卷可憑，是原告主張被告應負過失侵權行為責
    任，洵屬有據。
二、按因故意或過失不法侵害他人之權利者，負損害賠償責任；不法侵害他人之身體
    或健康者，對於被害人因此喪失或減少勞動能力，或增加生活上之需要時，應負
    損害賠償責任；不法侵害他人之身體、健康、名譽、自由、信用、隱私、貞操，
    或不法侵害其他人格法益而情節重大者，被害人雖非財產上之損害，亦得請求賠
    償相當之金額，民法第一百八十四條第一項前段、第一百九十三條第一項、第一
    百九十五條第一項前段分別定有明文，原告依上開規定，請求被告賠償所支出醫
    療費用、減少勞動能力損害及精神慰撫金，尚無不合，茲審酌如下：
   （一）醫療費用部分：原告因本件車禍受傷後，分別於私立高雄醫學院附設中和
         紀念醫院、澄清醫院、林森醫院、健生堂中醫聯合診所、東林中醫診所及
         大盛中醫診所住院及門診治療，共支出醫療費用六萬二千百一十九元，業
         據提出醫療費用收據為証，為被告所不爭執，堪信為真實。復依原告所受
         傷害及各收據載明醫療費，自屬醫療上之必要費用，應予准許。
   （二）工作損失部分：原告主張受傷前之月薪為三萬六千元，有原告所提出之薪
         資單影本在卷可按，而原告因該車禍住院治療共計一年無法工作，亦有原
         告於本院審理中所提出八十八年九月十三日經澄清綜合醫院開具之診斷證
         明書在卷供佐，均為被告不爭執，可信為真，則原告因受傷而損失收入共
         計四十三萬二千元（36000元×12=432000元），應予准許。
   （三）精神慰藉金部分：按慰藉金核給之標準固與財產上損害之計算不同，然非
         不可斟酌雙方身分資力與加害程度，及其他各種情形核定相當之數額，最
         高法院著有五十一年度台上字第二二三號判例可資參照。本院斟酌原告因
         遭此傷害受有右側股骨幹粉碎性骨折、右側股骨內踝骨折等傷勢，手術治
         療至後續拔除鋼板長達一年餘之期間，對其生活造成之不便非輕，其肉體
         、精神確受極大痛苦，惟本院斟酌實際情況，兩造之身分、地位及被告並
         無固定收入等情形，原告請求一百萬元，仍嫌過高，應予核減為二十萬元
         ，方屬公允，逾此數額之請求，為無理由。
三、末按損害之發生或擴大，被害人與有過失者，法院得減輕賠償金額，或免除之，
    民法第二百十七條第一項定有明文。本件原告於前述時間，騎乘機車行至上述無
    號誌之交岔路口時，疏未注意左方車應暫停讓右方車先行，而貿然直行穿越以致
    肇事，自亦應負過失之責，台灣省台中市區車輛行車事故鑑定委員會同此認定，
    有該鑑定委員會之鑑定意見書附卷可參，原告對此亦不否認，自應依前揭規定減
    輕被告之賠償金額。爰審酌本件事故發生時原告係騎乘機車，沿台中縣大雅鄉○
    ○路由南往北方向行駛，行至上開無號誌之交岔路口，疏未注意左方車應暫停讓
    右方車先行，而貿然直行穿越，被告亦疏未注意車前狀況，並隨時採取必要之安
    全措施，致原告所騎乘機車右前側處與被告所駕駛上開自用小貨車左前側處發生
    碰撞等情，認為原告與被告應各負二分之一之過失責任為適當。依前所述原告所
    受之損害共計六十九萬四千二百一十九元（62219元＋432000元＋200000元＝
    694219元），而原告應負二分之一之過失責任，即減輕被告賠償金額二分之一，
    則原告得請求被告賠償者依其過失程度予以酌減為三十四萬七千一百一十元（69
    4219元×0.5＝347110元，元以下四捨五入）。
四、從而，原告基於基於侵權行為之規定，訴請被告應賠償三十四萬七千一百一十元
    ，及自起訴繕本送達翌日即八十九年十月三日起至清償日止，按年息百分之五計
    算之法定遲延利息，尚無不合，應予准許，超過部分則難謂有據，應予駁回。
五、本件事證已臻明確，兩造其餘主張及所提證據與本院上開論斷無涉或無違，不予
    贅述。
六、兩造均陳明願供擔保以代釋明，聲請宣告假執行或免為假執行，經核原告勝訴部
    份，均無不合，爰分別酌定相當之擔保金額宣告之；其餘假執行之聲請，因訴之
    駁回而失所依附，不予准許。
七、據上論結，本件原告之訴，為一部有理由，一部無理由，依民事訴訟法第七十九
    條但書、第三百九十條第二項、第三百九十二條，判決如主文。
中      華      民      國    九十      年      二      月    二十七    日
                                    臺灣臺中地方法院民事第三庭
~B法      官  涂秀玲
右為正本係照原本作成
附記一如不服本判決，應於判決送達後二十日內，向本院提出上訴狀。
附記二不得上訴。
附記三如對本判決上訴，須於判決送達後二十日內，向本院提出上訴狀，同時表明上訴理
由；如已於本判決宣示後送達前提起上訴者，應於判決送達後十日內補具上訴理由（上訴
僅得以判決適用法規顯有錯誤為理由，並按他造當事人之人數附繕本）。
中      華      民      國    九十      年      二      月    二十七    日
~B法院書記官  王麗麗


司法院資訊處製作；財團法人民間司法改革基金會備份。
